【裁判字號】    92,簡上,209
【裁判日期】    920825
【裁判案由】    確認牆壁共有權
【裁判全文】
臺灣臺中地方法院民事判決  九十二年度簡上字第二○九號
    上  訴  人    戊○○
    兼訴訟代理人  丁  ○
    被  上訴人    甲○○○
                  乙○○
    訴訟代理人    丙○○
右當事人間請求確認牆壁共有權事件，上訴人對於中華民國九十二年四月十五日本院
沙鹿簡易庭九十二年度沙簡字第一七八號第一審判決提起上訴，本院判決如左：
    主      文
上訴駁回。
第二審訴訟費用由上訴人負擔。
    事      實
甲、上訴人方面：
一、聲明：
（一）原判決廢棄。
（二）確認上訴人就被上訴人甲○○○於其所有坐落臺中縣后里鄉○○段二五之二七
      地號土地，與上訴人所有同段二五之四六地號土地界址上，所建寬二十六公分
      ，長一十八點五公尺之磚造牆壁，按時價二分之一補償後，就該牆壁有共有權
      。
（三）確認上訴人就被上訴人乙○○於於其所有坐落臺中縣后里鄉○○段二三之一九
      地號土地，與上訴人所有同段二五之四六地號土地界址上，所建寬二十六公分
      ，長一十八點五公尺之磚造牆壁，按時價二分之一補償後，就該牆壁有共有權
      。
二、陳述：除與原判決記載相同者，茲引用外，補稱：
（一）上訴人所有坐落臺中縣后里鄉○○段二五之四六地號土地與被上訴人甲○○○
      所有坐落同段二五之二七地號土地及被上訴人乙○○所有同段二五之一九地號
      土地分別為界。被上訴人等或其前手於前開所有土地建造其地上房屋時，就與
      上訴人等所有前開土地之界址處，分別所建磚造牆壁之中心即為兩造上開土地
      之界址上，該分別建有之磚造牆壁寬厚二十六公分均越界建築，占上訴人等所
      有土地寬各十三公分、長各十八點五公尺，為兩造不爭之事實。
（二）系爭土地原均由訴外人呂錦坤於民國六十六年間以住宅區規劃，經分割為整齊
      劃一之若干筆基地，其地上房屋之建造左右相鄰房屋之牆壁係規劃為共有牆壁
      之建造，此觀之被上訴人等分別所買之土地，其臨界之牆壁建造於界址上，寬
      二十六公分，即上訴人等所有土地與被上訴人等之土地，分別各占十三公分即
      明。依誠信原則，被上訴人等所有系爭二五之二七地號、二五之一九地號土地
      ，與上訴人等所有土地之界址上所建系爭牆壁即應由兩造共同建造為共有之事
      實至明。
（三）上訴人將所有系爭二五之四六地號土地價讓與訴外人林明傳後，買受人林明傳
      依所訂系爭土地「不動產買賣契約書」主張：買賣標的土地，所有權利瑕疵或
      障礙應由出賣人解決清楚；就被上訴人等分別所建系爭磚造牆壁各越界十三公
      分有所爭議，為此有確認系爭牆壁共有權之必要。
（四）本件被上訴人等於其所有土地建造地上房屋時，依建造共同壁之構造方式，將
      其與上訴人所有土地臨界之牆壁建造於界址上，使該牆壁之寬厚二十六公分平
      分於兩造所有地即各占一半（十三公分），即係以「默示」期待日後能與上訴
      人成立共同壁使用契約，基此上訴人表示願按其時價二分之一補償（即該牆壁
      之建造費由兩造平均分擔）後，就該牆壁有共有權，因被上訴人有爭議即係權
      利之濫用而違反誠信原則，即有待確認判決解決之。
（五）原審判決雖亦認定：系爭牆壁係以共同壁之構造方式設計，被上訴人方面期待
      日後能與上訴人方面成立共同壁使用契約，又認被上訴人既不同意上訴人共同
      使用系爭牆壁，在被上訴人未另為意思表示前，尚不能以系爭牆壁之構造本身
      解為被上訴人已為共同壁使用契約之要約為理由駁回上訴人之訴，其判決即有
      理由矛盾之違誤。
三、證據：除援用第一審所提證據外，並聲請調閱八十七年度沙簡字第六五七號案卷
    。
乙、被上訴人方面：
一、聲明：求為判決駁回上訴。
二、陳述：除與原判決記載相同者，茲引用外，補稱：
（一）否認被上訴人之建物占用到上訴人之土地。
（二）被上訴人牆壁上都留有窗戶，上訴人之土地原本就是通行道路。
三、證據：援用第一審所提證據。
丙、本院依職權取八十六年度簡字第二三號（含八十六年度簡上字第一六四號）案卷
    。
    理      由
一、本件上訴人起訴主張：上訴人所有前揭土地，與被上訴人甲○○○、乙○○前揭
    各所有土地相鄰，被上訴人二人於上開相鄰之界址上設置磚造牆壁（下稱系爭牆
    壁），系爭牆壁並已逾越界址，占用上訴人土地寬各十三公分，長各十八點五公
    尺，經上訴人起訴請求被上訴人除去越界之地上物，惟鈞院八十六年度簡上字第
    一六四號民事確定判決以上訴人請求除去地上物所得利益甚少，而除去地上物之
    結果對被上訴人損害甚大之理由，將上訴人之訴駁回，因系爭牆壁係以共同壁之
    構造方式設計，雖係由被上訴人或其前手出資所建，上訴人按時價二分之一補償
    後，上訴人就系爭牆壁應有共有權，為此求為判決（一）確認上訴人就被上訴人
    甲○○○於其所有前揭土地，與上訴人所有土地界址上，所建寬二十六公分，長
    一十八點五公尺之磚造牆壁，按時價二分之一補償後，就該牆壁有共有權；（二
    ）確認上訴人就被上訴人乙○○於其所有前揭土地，與上訴人所有土地界址上，
    所建寬二十六公分，長一十八點五公尺之磚造牆壁，按時價二分之一補償後，就
    該牆壁有共有權等情。被上訴人則以：否認被上訴人之建物占用到上訴人之土地
    ，被上訴人牆壁上都留有窗戶，上訴人之土地原本就是通行道路等語，資為抗辯
    。
二、查上訴人主張：上訴人所有前揭土地，與被上訴人甲○○○、乙○○前揭各所有
    土地相鄰，被上訴人二人於上開相鄰之界址上設置磚造系爭牆壁，系爭牆壁並已
    逾越界址，占用上訴人土地寬各十三公分，長各十八點五公尺，經上訴人起訴請
    求被上訴人除去越界之地上物，惟鈞院八十六年度簡上字第一六四號民事確定判
    決以上訴人請求除去地上物所得利益甚少，而除去地上物之結果對被上訴人損害
    甚大之理由，將上訴人之訴駁回等事實，業據本院調取八十六年度簡字第二三號
    （含八十六年度簡上字第一六四號）拆屋還地事件案卷查閱無訛，是上訴人此部
    分主張自堪信為真實，被上訴人辯稱渠等所有建物之系爭牆壁並未占用到上訴人
    之土地云云，即非可採。
三、次查，系爭牆壁既為被上訴人或被上訴人之前手所出資興建，則上訴人並非系爭
    牆壁之原始取得人，除非繼受取得系爭牆壁，否則，無法成為系爭牆壁之共有人
    。又查，被上訴人既不同意與上訴人共同使用系爭牆壁，即使系爭牆壁係以共同
    壁之構造方式設計，在被上訴人未另為意思表示前，尚不能以系爭牆壁之構造本
    身解為被上訴人已為共同壁使用契約之要約，即使上訴人表示願以時價補償被上
    訴人，兩造並不因被上訴人設置系爭牆壁及上訴人所為願補償之表示而成立共同
    壁使用契約，上訴人既無取得使用系爭牆壁之權源，從而，上訴人求為判決（一
    ）確認上訴人就被上訴人甲○○○於其所有前揭土地，與上訴人所有土地界址上
    ，所建寬二十六公分，長一十八點五公尺之磚造牆壁，按時價二分之一補償後，
    就該牆壁有共有權；（二）確認上訴人就被上訴人乙○○於其所有前揭土地，與
    上訴人所有土地界址上，所建寬二十六公分，長一十八點五公尺之磚造牆壁，按
    時價二分之一補償後，就該牆壁有共有權，即無理由，應予駁回。原審因而判決
    上訴人敗訴之判決，經核並無不當，上訴意旨指摘原判決不當，求為廢棄改判，
    為無理由，應駁回其上訴。
四、本件事證已臻明確，兩造其餘攻擊、防禦方法及所提證據，對本件判決之結論均
    屬無影響，爰不予一一論述，併予敘明。
五、據上論結，本件上訴為無理由，依民事訴訟法第四百三十六條之一第三項、第四
    百六十三條、第四百四十九條第一項、第七十八條，判決如主文。
中      華      民      國    九十二    年      八      月    二十五    日
                            臺灣臺中地方法院民事第三庭
~B審判長法官  張瑞蘭
~B法      官  林宗成
~B法      官  張國華
右為正本係照原本作成
不得上訴。
中      華      民      國    九十二    年      八      月    二十八    日
~B法院書記官


司法院資訊處製作；財團法人民間司法改革基金會備份。
